【裁判字號】    89,交訴,189
【裁判日期】    890605
【裁判案由】    公共危險
【裁判全文】
臺灣臺南地方法院刑事判決                        八十九年度交訴字第一八九號
    公  訴  人  臺灣台南地方法院檢察署檢察官
    被      告  乙○○
    選任辯護人  蘇正信
                楊清安律師
                蔡弘琳律師
右列被告因公共危險等案件，經檢察官提起公訴（八十九年度營偵字第四八六號），
本院判決如左：
    主  文
乙○○服用酒類，不能安全駕駛動力交通工具而駕駛，處有期徒刑參月。又駕駛動力
交通工具肇事，致人傷而逃逸，處有期徒刑拾月。應執行有期徒刑壹年。緩刑參年。
被訴過失傷害部分公訴不受理。
    事  實
一、乙○○於民國（下同）八十九年三月六日晚上十九時許，與友人黃瑞美在臺南縣
    學甲鎮某ＫＴＶ內喝酒作樂，致不能為安全駕駛。詎乙○○仍不顧大眾行車之公
    共安全，於當日晚上二十時四十分許，酒後駕駛車牌號碼ＨＪ─三一二一號自用
    小客車搭載黃瑞美欲返回家中，由北往南方向，行駛至臺南縣學甲鎮○○路與寶
    發路岔路前，應注意車前狀況及與前車保持適當之車距，而依當時路況等情形，
    復無不能注意之情形，竟疏未注意車前狀況及與前車保持適當車距，因欲左轉且
    正與黃瑞美聊天致自後追撞同向由甲○○所駕駛車牌號碼ＴＢ─九一六六號之前
    車，致甲○○受有「頭部後枕部瘀腫、左胸部瘀腫及左踝關節腫脹疼痛」之傷害
    。乙○○肇事後竟不對甲○○採取救護或其他必要措施，因圖脫免肇事責任，而
    急速駕車加速逃離現場，然因乙○○左前車輪破損行至鹽水鎮宏挺加油站前而無
    法前行，經甲○○記下乙○○車牌號而報警查獲。乙○○為警於當晚二十三時五
    十九分許查獲，經警測試其呼氣中之酒精濃度竟仍高達每公升０．四五毫克之數
    值。
二、案經甲○○訴由臺南縣警察局學甲分局報請臺灣臺南地方法院檢察署檢察官偵查
    起訴。
    理  由
甲、有罪部分：
一、訊據被告乙○○對於右揭時地酒後駕駛車牌號碼ＨＪ─三一二一號自小客車肇事
    ，致告訴人甲○○受傷，仍逕自駕車逃逸之事實，於本院審理中供認不諱，核與
    告訴人甲○○於警訊中所指述之情節相符，並有道路交通事故調查報告表一紙及
    現場照片、車損照片共計十張在卷足憑。又甲○○確因被告肇事而受有如事實欄
    所載之傷害，亦有診斷證明書一紙在足憑，自堪認被告之自白與事實相符，渠右
    揭駕車肇事致人傷而逃逸犯行足堪確認。第按刑法第一百八十五條之三所規定：
    「服用酒類，不能安全駕駛動力交通工具而駕駛者」，其構成要件係「服用酒類
    」、「不能安全駕駛動力交通工具而駕駛」，二者之範圍不能謂完全不明確，其
    「可能的文義」仍可透過刑法論理解釋之原則究明，至於飲用酒類後如何程度始
    能謂「不能安全駕駛動力交通工具而駕駛」，則有賴檢察官舉證，並由刑事司法
    實務以判決先例予以補充，不能以該項規定之語義內容有某種程度之不明確，即
    謂該一規定違反罪刑法定之原則。依台灣高等法院檢察署所彙編之刑法第一百八
    十五條之三酒後駕車「不能安全駕駛」認定標準之相關論文資料一書中，台大醫
    學院吳木榮醫師、台北醫學院附設醫院蔡尚穎醫師、中央警察大學交通學系暨交
    通管理研究所程玉傑先生、蔡中志教授等人於彼等之研究著作中，均對血液中、
    呼氣中酒精之濃度對汽車駕駛人之影響提出報告，如血液中酒精濃度在三０至五
    ０ｍｇ＼ｄＬ（毫克／一百毫升）時，駕駛能力變差，在五０至一００ｍｇ＼ｄ
    Ｌ時，多話、大笑、感覺障礙，一００至一五０ｍｇ＼ｄＬ時，說話含糊、腳步
    不穩、可能會噁心，一五０至二００ｍｇ＼ｄＬ時，明顯酒醉、噁心、步履蹣跚
    ，二００至三００ｍｇ＼ｄＬ時，呆滯木僵、嘔吐、可能昏迷（而呼氣中酒精濃
    度與血液中酒精濃度之換算，可藉由一轉換因子予轉換，其範圍介於二千至二千
    三百之間，此乃因個人差異而有所不同），凡此均載明於上開彙編文集中。本件
    被告乙○○之呼氣中酒精濃度為０．四五ｍｇ／Ｌ，有前述酒精濃度測試單一紙
    附卷可參，茲以最低值之轉換因子二千計算，０．四五ｍｇ／Ｌ＝０．０四五ｍ
    ｇ／ｄＬ，乘以二千經計算為九十ｍｇ／ｄＬ，亦即依常人之反應，會有感覺障
    礙之情形，又被告不僅自承肇事當晚十九時起喝酒到二十時四十分止，且自開始
    駕駛車輛起，至為警欄檢測試酒精濃度時已歷三時許，而為警測試其呼氣中之酒
    精濃度仍高達每公升０．四五毫克，有酒精濃度測試單一紙在卷可按。參諸人體
    對酒精濃度之代謝率計算，被告駕駛之初，酒精濃度應高於每公升０．五五毫克
    許多，參以被告係酒後開車追撞告訴人之前車，顯見被告當時之注意力已無法集
    中，飲酒確已造成影響其判斷力及肢體協調能力，其不能安全駕駛甚明，本案事
    證明確，被告犯行足堪確認，應依法論處。
二、核被告乙○○所為，係犯刑法第一百八十五條之三服用酒類不能安全駕駛罪、第
    一百八十五條之四之駕駛動力交通工具肇事致人傷而逃逸罪。其所犯上開二罪間
    ，罪名互殊，犯意各別，應予分論併罰。本院審酌被告之品性、過失程度、肇事
    後逃逸嚴重危害社會安全，所為犯行致告訴人受傷情形、被告犯罪後深有悔意，
    且已與告訴人達成和解，經告訴人具狀撤回告訴等一切情狀，量處如主文所示之
    刑，並定其應執行之刑，以示懲儆。末查被告素行良好，並無前科，此有本院被
    告全國前案紀錄表一紙在卷可稽，其因一時疏忽肇事，雖有肇事逃逸之惡行，惟
    事後尚知悔誤，已與告訴人達成和解，被告經此教訓，當能知所警惕，信無再犯
    之虞，本院因認對被告所所宣告之刑以暫不執行為適當，爰併宣告緩刑三年，用
    昭自新，並觀後效。
乙、公訴不受理部分：
一、按告訴乃論之罪，告訴人於第一審辯論終結前，得撤回其告訴；又告訴乃論之罪
    經撤回者，應諭知不受理之判決，刑事訴訟法第二百三十八條第一項、第三百零
    三條第三款分別定有明文。
二、查本件告訴人甲○○告訴被告乙○○過失傷害案件，公訴人認係觸犯刑法第二百
    八十四條第一項之罪，依同法第二百八十七條之規定，係告訴乃論之罪。茲經告
    訴人具狀求撤回告訴，有撤回告訴乙紙在卷足憑，揆之首開說明，過失傷害部分
    自應另為諭知不受理之判決。
四、據上論斷，應依刑事訴訟法第二百九十九條第一項前段、第三百零三條第三款、
    刑法第一百八十五條之三、第一項八十五條之四、第五十一條第五款、第七十四
    條第一款，罰金罰鍰提高標準條例第一條前段，判決如主文。
本案經檢察官吳岳輝到庭執行職務。
中    華    民    國      八十九      年      六      月       五       日
                                臺灣臺南地方法院交通法庭
                                        法  官  黃  光  進
右正本證明與原本無異。
如不服本判決，應於判決送達後十日內向本院提出上訴狀( 應附繕本 )。
                                        書記官  胡  美  娟
中    華    民    國      八十九      年      六      月                日
附錄本案論罪科刑法條全文：
刑法第一百八十五條之四
駕駛動力交通工具肇事，致人死傷而逃逸者，處六月以上五年以下有期徒刑。
刑法第一百八十五條之三
服用毒品、麻醉藥品、酒類或其他相類之物，不能安全駕駛動力交通工具而駕駛者，
處一年以下有期徒刑、拘役或三萬元以下罰金。


司法院資訊處製作；財團法人民間司法改革基金會備份。
